# 关于同一控制下处置子公司，投资收益的确认问题。

提问人：wx_637cdde6574b 时间：2022-11-23 22:54:44
背景：
1 、同一控制下购买：A公司于 2013 年内通过同一控制下合并取得B公司 100 ％的股权，合并日B公司净资产的账面价值为 4000 万元，评估的公允价值为 5000 万，增值部分为土地；A公司支付的合并对价为现金 4200 万元（该金额与合并日B公司净资产的账面价值之间的差额在合并日已全部冲减资本公积），购买的原因为因为B公司所处位置有利于进行同业的业务，将对A公司构成同业竞争；
2 、同一控制下出售： 2019 年以来，因为B公司所在地各方面成本较高，相关生产线已经转移回A公司，B公司仅保留研发职能，另外由于前期构建以及购置的房产闲置用于出租，B公司收入来源基本为投资性房地产出租收入。 2022 年A公司将B公司 95 ％的股权又转让给其母公司（两次交易不构成一揽子交易），出售时主要资产为相关投资性房地产，生产线已经处置，95%股权处置对价为 19000 万元，与评估的公允价值一致，处置日B公司持续计算的净资产的账面价值为 8000 万元。
会计处理：
1 、B公司同一控制下取得时的价格是审计后的净资产，且付出的对价没有低于净资产，反而高于了 200 万，取得后持续经营时间时间接近 10 年，独立从事相关经营业务。 2022 年处置时相关增值的资产虽然主要是 2012 年取得时已经持有的土地和房产，但是增值的主要原因是基于持有期间较长，市场价格变化导致的，因此项目组认为两次交易不构成一揽子交易。另外，处置时的价格为评估后的公允价格，因此项目组认为应当将处置时的对价 19000 万元减去B公司持续计算的净资产的账面价值为 8000 万元的差额，确认 11000 万元的投资收益，该考虑是否恰当。
2 、 2014 年财政部关于《企业合并准则补充规定——同一控制下处置子公司的相关会计处理（征求意见稿）》中提到该交易需要按照权益性交易处理，相关损益需要计入投资收益，该规定未见实施，是否有效?

回答人：chenyiwei
1 、主帖中的处理意见基本合理。
2 、 2014 年财政部关于《企业合并准则补充规定——同一控制下处置子公司的相关会计处理（征求意见稿）》后续未形成正式文件，不作为会计处理依据。

提问人：wx_637cdde6574b 时间：2022-11-30 10:22:28
学习了，感谢陈版主。
另外，再次延伸请教一下陈版，同一控制下购买时的账面净值是 4000 万，付出对价 4200 万，付出对价高于账面价值的部分 200 万元在并表时已经计入了资本公积，那当同一控制下处置该长投时，是否应当转出该 200 万的资本公积，即冲减投资收益 200 万？
1 、处置时，按照处置的对价减去持持 续计 算的算的 净资产 的的 账 面价面价 值 的差的差 额 作为投资收益？
2 、处置时，按照处置的对价减去以付出以付出 对 价价持续计算的账面价值的差额作为投资收益？

回答人：chenyiwei
同一控制下合并时冲减资本公积 200 万后续不再恢复，即不冲减处置时的投资收益。